【裁判字號】    97,交易,727
【裁判日期】    980410
【裁判案由】    公共危險等
【裁判全文】
臺灣板橋地方法院刑事判決             97年度交易字第727號
公  訴  人  臺灣板橋地方法院檢察署檢察官
被      告  乙○○
                    （另案於臺灣雲林第二監獄執行中）
選任辯護人  吳宜財  律師
上列被告因公共危險案件，經檢察官聲請以簡易判決處刑（97年
度偵字第3152號），本院認不得以簡易判決處刑，改依通常程序
審理，判決如下：
    主  文
乙○○無罪。
    理  由
一、本件聲請簡易判決處刑意旨（下稱公訴意旨）略以：被告乙
    ○○於民國96年5 月19日下午2 時許，騎乘車牌號碼K9F-13
    9 號重型機車，沿臺北縣三重市○○路○ 段行駛，行經力行
    路2 段184 號前時，因未注意車前狀況，貿然行駛，致撞擊
    自右前方路邊走出、未依規定行走行人穿越道而逕行橫越馬
    路之告訴人甲○○，告訴人因而倒地，受有左近端腓骨骨折
    、脛骨骨折等傷害（被告此部分所涉過失傷害犯行，業據告
    訴人撤回告訴，由本院另為不受理之判決）；被告明知已駕
    駛車輛肇事致告訴人受傷，詎其為圖規避責任，竟未對告訴
    人為必要之救助，即駕車逃離現場，幸經告訴人之妹往被告
    逃逸方向追去並將之攔阻，始查獲被告；因認被告涉犯刑法
    第185 條之4 之肇事逃逸罪嫌。
二、按犯罪事實應依證據認定之，無證據不得認定犯罪事實；不
    能證明被告犯罪者，應諭知無罪之判決，刑事訴訟法第154
    條第2 項、第301 條第1 項分別定有明文。又認定不利於被
    告之事實，須依積極證據，苟積極證據不足為不利於被告事
    實之認定時，即應為有利於被告之認定，更不必有何有利之
    證據；再犯罪事實之認定，應憑真實之證據，倘證據是否真
    實尚欠明確，自難以擬制推測之方式，為其判斷之基礎；刑
    事訴訟上證明之資料，無論為直接或間接證據，均須達於通
    常一般之人均不致有所懷疑，而得確信其為真實之程度，始
    得據為有罪之認定，若其關於被告是否犯罪之證明未能達此
    程度，而有合理懷疑之存在，致使無從形成有罪之確信，根
    據「罪證有疑，利於被告」之證據法則，即不得遽為不利被
    告之認定，最高法院30年上字第816 號、53年台上字第656
    號、76年台上字第4986號分別著有判例可資參照。
三、訊據被告乙○○堅詞否認有何肇事逃逸犯行，辯稱：伊撞到
    告訴人甲○○後，馬上就要停車，但因為煞車須要一段距離
    ，且當時路邊有車輛停放，伊無法直接停車在馬路上，故伊
    邊煞車邊將機車騎至前方數公尺之路邊，停車後隨即走回告
    訴人倒地處，攙扶告訴人並報警及通知救護車，伊並無逃逸
    之意思等語。經查，本件公訴人認被告涉犯刑法第185 條之
    4 之肇事逃逸罪，無非係依告訴人於偵查中指訴及證述之情
    節，認被告明知已肇事致告訴人受傷，仍駕車前行逃逸，幸
    經告訴人之妹追上攔阻，始行停車等情，為其主要論據；惟
    查：
  (一)被告於96年5 月19日下午2 時許，騎乘車牌號碼K9F-139 號
    重型機車，行經臺北縣三重市○○路○ 段184 號前時，撞擊
    自右前方路邊走出、欲逕行穿越馬路之告訴人，告訴人因而
    倒地，受有左近端腓骨骨折、脛骨骨折之傷害等事實，業據
    被告於偵查中及本院審理時均坦白承認，核與告訴人於偵查
    中指訴及證述之情節相符，並有道路交通事故現場圖、道路
    交通事故調查報告表(一)、(二)、現場照片數幀、臺北縣立醫院
    診斷證明書1 紙等在卷可稽，自堪信屬實。
  (二)告訴人於偵查中固指訴及證述略稱：被告騎機車撞到伊之後
    ，仍然繼續往前騎，伊妹妹當時有追上去叫被告不要跑，後
    來被告有停下來等情（見臺灣板橋地方法院檢察署96年度他
    字第7463號偵查卷第3 頁之詢問筆錄、第11頁之訊問筆錄）
    ；然查，經本院於審判期日當庭勘驗本件案發地點之路口監
    視器錄影畫面，發現被告機車撞及告訴人後（此時播放程式
    顯示之秒數為30秒），該機車之煞車燈旋即亮起，並減速往
    右前方路邊停靠，進入距離告訴人倒地位置約2 車身前方之
    路邊，繼之被告即自路邊走出，向告訴人倒地處走去（此時
    播放程式顯示之秒數為44秒），彎身攙扶告訴人直至錄影畫
    面結束，此有本院勘驗筆錄1 份可憑（見本院98年3 月27日
    審判筆錄第2 至第3 頁）；依上開本院勘驗所得之情狀觀之
    ，被告於騎車撞及告訴人後，立即煞車減速往路邊停靠，並
    將機車停放於距告訴人倒地處僅約2 輛汽車車身距離之前方
    位置，旋即下車走回現場攙扶告訴人，自被告機車撞及告訴
    人以至被告停車走回現場，其間僅相隔約14秒之短暫時間，
    顯難認被告有何逃逸之情；是被告辯稱其於肇事後，立即要
    停車，僅因煞車須一段距離，復無法直接停車在馬路上，故
    其將機車騎至前方數公尺之路邊，停車後隨即走回告訴人倒
    地處攙扶告訴人等情節，核與事實相符，堪以採信。至告訴
    人固指（證）稱係告訴人之妹追上攔阻被告等情，惟縱認告
    訴人之妹當場確有欲追逐攔阻被告之舉，衡諸當時被告係騎
    乘機車行駛中，而告訴人之妹則係徒步追躡，倘被告確有逃
    逸之念，告訴人之妹實無可能以徒步追上騎乘機車之被告，
    更遑論有何攔阻被告之可能性，足見告訴人之妹縱確有追上
    攔阻被告之情，亦係因被告於撞及告訴人後已自發性煞車、
    減速往路邊停靠，始為告訴人之妹所追及，絕非被告因受告
    訴人之妹追及攔阻，始行停車；從而，告訴人此部分指（證
    ）述之情節，自無從憑為不利於被告之事實認定。
四、綜上所述，本件依現場監視器錄影畫面所顯現之情狀，被告
    於騎乘機車撞及告訴人肇事後，立即減速停車，返回現場攙
    扶告訴人，並無何逃逸之行為；而公訴人認被告涉犯肇事逃
    逸罪嫌，其所憑之積極證據，亦不足以證明被告有肇事逃逸
    犯行，且本院復查無其他積極證據足認被告有何公訴人所指
    之犯行，揆諸首揭條文規定及判例意旨，不能證明被告犯罪
    ，即應為無罪之諭知，以昭審慎。
據上論斷，應依刑事訴訟法第452 條、第301 條第1 項，判決如
主文。
本案經檢察官連思藩到庭執行職務
中    華    民    國    98    年    4    月    10    日
                    交通法庭  審判長法  官  張江澤
                                    法  官  陳海寧
                                    法  官  劉景宜
上列正本證明與原本無異。
如不服本判決，應於判決送達後10日內敘明上訴理由，向本院提
出上訴狀 (應附繕本) ，上訴於臺灣高等法院。其未敘述上訴理
由者，應於上訴期間屆滿後20日內向本院補提理由書「切勿逕送
上級法院」。
                                    書記官  謝秀青
中    華    民    國    98    年    4     月    20    日


司法院資訊處製作；財團法人民間司法改革基金會備份。
